【裁判字號】    97,判,44
【裁判日期】    970227
【裁判案由】    慰助金
【裁判全文】
最  高  行  政  法  院  判  決
                                     97年度判字第00044號
再 審原 告  甲○○
訴訟代理人  乙○○
再 審被 告  臺中縣東勢鎮公所
代  表  人  葉玉錦
訴訟代理人  劉鉉基
上列當事人間慰助金事件，再審原告對於中華民國94年2月17日
本院94年度判字第00226號判決，提起再審之訴，其中本於行政
訴訟法第273條第1項第1款部分，經臺中高等行政法院移送本院
審理，本院判決如下：
    主  文
再審之訴駁回。
再審訴訟費用由再審原告負擔。
    理  由
一、緣再審原告於921震災發生前原係設籍於臺中縣東勢鎮○○
    里○○路404之1號，該房屋於民國88年9月21日大地震中毀
    損，遂提出相關權狀資料申請核發住屋毀損慰助金，經臺中
    縣東勢鎮公所下城里里幹事依該號房屋所有權人名義為乙○
    ○、許昌業、甲○○（即再審原告）所有（應有部分各3分
    之1），乃依序填載於88年10月5日「臺中縣東勢鎮921震災
    住屋毀損救助印領清冊（下城里）」中，並據以核發慰助金
    各新臺幣（下同）20萬元，共計60萬元。嗣經再審被告發現
    再審原告及乙○○兄弟2人仍依附於戶長許賢接戶內，屬共
    同生活戶，依相關規定只能領取1份全倒慰助金，乃以91年9
    月4日東鎮社字第0910017277號函請再審原告繳回因作業疏
    失造成溢發之慰助金20萬元，再審原告不服，循序提起行政
    訴訟，為臺中高等行政法院92年度訴字第308號判決駁回，
    提起上訴，經本院94年度判字第226號判決上訴駁回（下稱
    原判決），再審原告仍不服，依行政訴訟法第273條第1項第
    1款提起本件再審之訴。
二、再審原告主張：行政院921震災後重建推動委員會88年10月6
    日(88)建委企字第53號、88年10月14日（88）建委企字第22
    0號、88年10月26日（88）建委企字第0657號等函示，係中
    央主管機關為協助下級機關或屬員統一解釋、認定慰助金發
    放標準所訂頒之解釋性規定，自應溯及於內政部88年9月28
    日臺（88）內社字第8882269號、88年9月30日臺（88）內社
    字第8885465號函公布生效時一併適用。從而，受災戶申領
    921震災住屋全倒、半倒慰助金之發放，依前開法令規定，
    係以實際居住於受災戶之現住戶為前提，又兄弟姊妹數人擁
    有同一房屋，仍應以現住戶為主，除確有分家且有實際居住
    個別生活之事實外，前揭慰助金發放仍應以災前登記之戶籍
    戶為申領慰助金之對象，惟如確已分家且有實際居住個別生
    活之事實，並符合全倒、半倒認定標準者，經開具切結書由
    村里長認定，則可依實際戶數請領慰助金，不受前揭戶籍戶
    標準之限制，故再審原告兄弟等人申領921震災慰助金，應
    依變更後之88年10月26日（88）建委企字第0657號函意旨，
    均得申領慰助金，原判決未適用有利於再審原告之函令，顯
    有適用法規錯誤等語，求為廢棄原判決及臺中高等行政法院
    92年度訴字第308號判決，並撤銷原處分及訴願決定。
三、本院按行政訴訟法第273條第1項第1款所謂適用法規顯有錯
    誤，係指原判決所適用之法規與該案應適用之現行法規相違
    背，或與解釋判例有所牴觸者而言。至於法律上見解歧異，
    再審原告對之縱有爭執，要難謂為適用法規錯誤，而據為再
    審之理由。經核再審原告於921震災發生前係設籍於臺中縣
    東勢鎮○○里○○路404-1號，與其父許賢接、母許張庚妹
    、兄乙○○、妹許雪珍為同一共同生活戶；又再審原告及其
    原審訴訟代理人乙○○於原審分別陳稱：再審原告在北部工
    作，戶籍在受災地，僅假日回來居住，與父母一起吃飯，兄
    弟2人當時仍單身，並未分戶等語（見原審卷筆錄）；足見
    再審原告及乙○○之戶籍係依附在戶長許賢接戶下，而為共
    同生活戶，且又無分家獨立生活之事實，依行政院921震災
    災後重建推動委員會88年10月6日88建委企字第53號函、88
    年10月14日88建委企字第220號函檢送921災後重建「問題與
    答案（十）」救災1014-3號釋示、88年10月26日88建委企字
    第0657號函檢送之921災後重建「問題與答案（十八）」救
    災1025-3號釋示，僅能由其中1人請領慰助金，該戶既已由
    乙○○領取，再審原告即不得再領取慰助金，原判決維持再
    審被告撤銷其錯誤核定發給再審原告慰助金之處分，並無不
    合，再審原告以其對法律見解之歧異，指摘原判決適用法規
    錯誤云云，顯有誤會，本件再審之訴，顯無再審理由，應予
    駁回。又其另依行政訴訟法第273條第1項第14款事由提起再
    審之訴部分，業經原審以94年度再字第9號判決駁回其再審
    之訴在案，附此敘明。
四、據上論結，本件再審之訴為無理由，依行政訴訟法第278條
    第2項、第98條第1項前段，判決如主文。
中    華    民    國    97    年    2     月    27    日
                    最高行政法院第三庭
                        審判長法官  黃  璽  君
                              法官  林  茂  權
                              法官  鄭  忠  仁
                              法官  黃  本  仁
                              法官  吳  東  都
以  上  正  本  證  明  與  原  本  無  異
中    華    民    國    97    年    2     月    29    日
                              書記官  彭  秀  玲


司法院資訊處製作；財團法人民間司法改革基金會備份。
